【裁判字號】    99,台上,7301
【裁判日期】    991125
【裁判案由】    偽造文書
【裁判全文】
最高法院刑事判決            九十九年度台上字第七三０一號
上訴人  張  瀧
                
              
              
              
上列上訴人因偽造文書案件，不服台灣高等法院台中分院中華民
國九十八年六月二十四日第二審判決（九十八年度上訴字第七０
三號，起訴案號：台灣台中地方法院檢察署九十七年度偵字第二
五九０八號），提起上訴，本院判決如下：
    主  文
上訴駁回。
    理  由
按刑事訴訟法第三百七十七條規定：上訴於第三審法院，非以判
決違背法令為理由，不得為之。是提起第三審上訴，應以原判決
違背法令為理由，係屬法定要件。如果上訴理由書狀並未依據卷
內訴訟資料，具體指摘原判決不適用何種法則或如何適用不當，
或所指摘原判決違法情事，顯與法律規定得為第三審上訴理由之
違法情形，不相適合時，均應認其上訴為違背法律上之程式，予
以駁回。本件原審經審理結果，認為上訴人張瀧有原判決事實欄
所記載偽造私文書並持以行使（下稱行使偽造私文書）之犯行明
確，因而維持第一審關於該部分之科刑判決（論上訴人以行使偽
造私文書，足以生損害於他人及公眾，共二罪，各處有期徒刑二
月，及定應執行有期徒刑三月，並各諭知易科罰金折算之標準）
，駁回上訴人該部分在第二審之上訴。已詳敘其調查、取捨證據
之結果及憑以認定犯罪事實之心證理由。並就上訴人否認犯行之
供詞及其所辯各語認非可採，予以論述及指駁。從形式上觀察，
原判決關於論罪部分尚無足以影響判決結果之違背法令情形存在
。上訴意旨略稱：(1)上訴人與告訴人陳慧鈴原係婆媳關係，長期
以來與告訴人及其夫陳俊忠（業經法院判決離婚）暨其等二子陳
柏豪、陳柏翰均同居於台中巿北屯區子巷三三之九號住處（下
稱Ａ址），告訴人與陳俊忠不睦而離家，但未搬離原設籍之Ａ址
，保有鑰匙可自由進出，隨時可能返回，此並有上訴人於第一審
由選任辯護人所提出，陳俊忠發簡訊通知告訴人須返回住處拿傳
票及開庭訊息之編號十四翻拍照片，在卷可稽；可見上訴人係基
於同居人關係代收信件，未予開拆，又始終未曾更改其所蓋用告
訴人之該圓形戳章（下稱系爭印章）上民國八十五年一月之日期
，主觀上無偽造文書之意思，實為告訴人夫妻間爭執之受害人。
原審未斟酌各該有利上訴人之事證，認上訴人係未經告訴人同意
而使用系爭印章收信，有違經驗、論理法則，並有理由矛盾之違
法。(2)原判決附表（下稱附表）編號１所示支付命令內容，不論
銀行陳報之聲請狀、借據等均係記載告訴人娘家位於台中市○○
路之地址（下稱Ｂ址），不知何以寄送至Ａ址；上訴人依往例收
信，無偽造文書之動機與目的，原審未究明原委，率予判決，有
理由不備之違法。(3)附表編號２所示支付命令，係陳俊忠委託尤
榮福律師處理，尤律師再交其助理張國勝辦理，張國勝於原審亦
證稱之前陳俊忠委辦履行同居義務之訴，文書寄至Ｂ址遭退回，
本件因一般法院希望呈報當事人戶籍地址，故未用Ｂ址之情，可
見該支付命令寄至告訴人戶籍地即Ａ址，乃張國勝本於處理法務
經驗之認知所為，原審就該部分率認上訴人犯偽造私文書罪，亦
有理由矛盾之違法等語。惟查：採證認事、取捨證據及證據證明
力之判斷，乃事實審法院之職權，苟其採證認事之論斷無違證據
法則，即不容任意指為違法。原判決認定上訴人有本件行使偽造
私文書犯行，係以上訴人供承確於附表編號１、２所示時、地，
持告訴人之系爭印章，蓋用於各該法院送達支付命令之送達證書
上無訛，有台灣台中地方法院送達證書二紙在卷可參，對於上訴
人否認具偽造文書之故意，認為不可採信，並敘明：(1)系爭印章
係告訴人在大陸時所使用，未曾事先同意或授權上訴人得以使用
該印章收取任何信件，且告訴人於九十七年三月六日自Ａ址離家
，迄同年五月二十八日才返回，但上訴人拒絕開門讓其進入，告
訴人乃報警處理；Ａ址只要上訴人在家，上訴人會從屋內反鎖，
有鑰匙也無法開門進入各情，經告訴人證述明確，並有台灣高等
法院台中分院檢察署九十七年度上議字第一七二一號處分書影本
在卷可稽。且參酌陳俊忠於第一審證稱：告訴人自九十七年四月
初開始，即未住Ａ址，只有於九十七年五月底回來二次，曾經驚
動警方，上訴人知道告訴人於九十七年四、五月間離家出走等語
，顯見上訴人明知其情，並曾拒絕告訴人進入Ａ址住處，而未經
告訴人之同意或授權，猶於上揭時、地，持系爭印章蓋用於各該
受通知人為告訴人本人之送達證書回證，以表彰係告訴人本人收
受該等文件之旨，實難謂主觀上為無行使偽造私文書之犯意。(2)
上訴人所舉證人張國勝、陳柏翰、陳柏豪三人於原審之證詞，皆
無法證明告訴人確曾同意他人以系爭印章收取收件人為告訴人本
人之郵件；況附表編號１、２所示郵件寄達Ａ址當時，告訴人已
離家相當時日，並據陳柏翰、陳柏豪證述在卷（其二人且證陳在
家中有聽過父親或祖父、母訴說其等與告訴人間在法院有訴訟進
行中之事），各該郵件復為攸關告訴人個人權益重大之訴訟文書
，上訴人未徵得告訴人本人同意即率以系爭印章予以收取，復未
即時將之轉交告訴人本人，其偽造私文書之犯意與行為自屬灼然
，證人張國勝、陳柏翰、陳柏豪三人之前揭證詞亦難採為有利上
訴人之依據各等情。俱憑卷證資料，本於推理作用，說明審認、
論駁綦詳。其推理論斷衡諸經驗及論理等證據法則皆無違背，即
不容指為違法。且查：(一)、上訴意旨(2)、(3)所載附表編號１、２
之支付命令以Ａ址為送達地址之原因為何，與上訴人有無偽造私
文書犯意之認定並非有關；(二)、第一審卷（第七五頁）所附上訴
人狀陳之編號十四翻拍照片，該簡訊內容略謂：告訴人侵占他人
汽車，「豪國珍公司」將提訴訟，通知告訴人須返回住處拿取傳
票之情，顯與本件無涉；(三)、上訴人與告訴人原同住Ａ址，曾屬
民事訴訟法第一百三十七條所定之同居人關係，但告訴人離家後
，實際並無與上訴人同居於Ａ址，僅戶籍仍設Ａ址，且上訴人係
基於行使偽造私文書之犯意而為本件行為，均據原判決論斷詳明
，自難徒執上訴人曾與告訴人屬上開所定之同居人關係，或未更
改系爭印章上日期，而謂其行為時即無行使偽造私文書之故意。
是以原審就上開部分未為無益之斟酌或查證，自俱無違誤可言。
經核上訴意旨，均係置原判決所為明白論斷於不顧，仍持已為原
判決指駁之陳詞，專憑己意再事爭辯，或任意指摘原判決違法，
難認已符合首揭法定之第三審上訴要件。本件上訴違背法律上之
程式，應予駁回。
據上論結，應依刑事訴訟法第三百九十五條前段，判決如主文。
中    華    民    國  九十九  年   十一   月  二十五  日
                      最高法院刑事第八庭
                          審判長法官  邵  燕  玲  
                                法官  李  伯  道  
                                法官  孫  增  同  
                                法官  李  嘉  興  
                                法官  呂  丹  玉  
本件正本證明與原本無異
                                      書  記  官  
中    華    民    國  九十九  年   十二   月    一    日
                                                      Q

司法院資訊處製作；財團法人民間司法改革基金會備份。
